臺灣臺中地方法院刑事判決
111年度簡上字第66號
上  訴  人
即  被  告  李昀輝



輔  佐  人
即被告之母  張喬儀



上列被告因妨害自由案件，不服中華民國110年12月30日本院沙
鹿簡易庭110年度沙簡字第620號第一審簡易判決（臺灣臺中地方
檢察署110年度偵字第30630號），提起上訴，本院管轄之第二審
合議庭判決如下：
    主    文
原判決撤銷。
李昀輝犯恐嚇危害安全罪，處拘役拾日，如易科罰金，以新臺幣
壹仟元折算壹日。
    犯罪事實
一、李昀輝於民國110年7月15日下午6時許，駕駛車牌號碼000-0
    000號自用小客車在臺中市○○區○○路00○0號全家便利商店前
    停車時，因認蔡昇達所駕駛自用小客車阻擋去路，竟因而心
    生不滿，基於恐嚇危害安全之犯意，持西瓜刀(未扣案)下車
    ，並持西瓜刀在蔡昇達所駕駛自用小客車副駕駛座旁比劃、
    揮舞，以此方式將加惡害於蔡昇達生命、身體之旨，通知蔡
    昇達，使車內之蔡昇達心生畏佈，致生危害於安全。嗣經蔡
    昇達報警處理，經警調閱監視器錄影畫面，始悉上情。
二、案經蔡昇達訴由臺中市政府警察局清水分局報告臺灣臺中地
    方檢察署檢察官偵查起訴。
    理    由
一、程序事項：
　㈠按被告於第二審經合法傳喚，無正當之理由不到庭者，得不
    待其陳述，逕行判決，刑事訴訟法第371條定有明文。又對
    於簡易判決有不服而上訴者，得準用上開規定，刑事訴訟法
    第455條之1第3項亦有明定。次按被告、輔佐人為接受文書
    之送達，應將其住所、居所或事務所向法院或檢察官陳明，
    刑事訴訟法第55條前段定有明文。再者，刑事訴訟法第62條
    規定，送達文書除本章有特別規定外，準用民事訴訟法之規
    定。而民事訴訟法第137條第1項規定，送達於住居所、事務
    所或營業所不獲會晤應受送達人者，得將文書付與有辨別事
    理能力之同居人或受僱人。又應受送達人同時有住所、居所
    者，在其中任何一處為送達，均非法所不許；如已依上揭補
    充送達規定為之者，即生送達之效力，至該收受文書之同居
    人或受僱人何時將文書轉交應受送達人，對已生之送達效力
    不受影響（最高法院99年度台上字第540號、108年台上字第
    2751號判決意旨參照）。查，本案被告李昀輝及輔佐人戶籍
    住址固於111年3月25日遷移至臺中市○○區○○路0段00號3樓之
    26，有渠2人全戶戶籍資料查詢結果附卷可佐（見本院簡上
    卷第101至103頁），惟本院定於111年5月26日行準備程序，
    郵務機關於111年4月26日將被告及輔佐人傳票送達「臺中市
    ○○區○○路○段000號」，因不獲會晤應受送達人，俱由被告及
    輔佐人同居人李喜福收受，有送達證書附卷可佐（見本院簡
    上卷第65至67頁），且輔佐人亦於111年5月26日本院行準備
    程序時遵期到庭，並表示被告因心臟衰竭等因素無法到庭等
    語，另輔佐人於同日陳明為被告之輔佐人狀及被告嗣表示對
    於本案認罪之陳報狀（本院於111年6月8日收受）所分別填
    載之居住地址均為「臺中市○○區○○路○段000號」，此有聲請
    准許偕同輔佐人到場狀及被告陳報狀附卷可佐（見本院簡上
    卷73、93頁）；又本案輔佐人代理被告於111年5月6日在臺
    中市沙鹿區調解委員會與告訴人蔡昇達成立調解時，所陳報
    其與被告之住居所地址仍為「臺中市○○區○○路○段000號」，
    亦有該調解書在卷可參（見本院簡上卷第79頁）；而本院定
    於111年7月28日行審理程序，郵務機關於111年6月17日將被
    告及輔佐人傳票送達「臺中市○○區○○路○段000號」，因不獲
    會晤應受送達人，均由被告及輔佐人同居人李冠？（最後一
    字印文模糊無法辨識）收受，有送達證書附卷可考（見本院
    簡上卷第87至89頁），足認被告及輔佐人確實仍居住「臺中
    市○○區○○路○段000號」。綜上，本院審理期日傳票固未送達
    被告及輔佐人遷移之戶籍住址臺中市○○區○○路○段00號3樓之
    26，惟已送達被告及輔佐人實際居住之居所臺中市○○區○○路
    ○段000號，揆諸上開說明，已生合法送達效力，被告亦無在
    監執行或因案遭羈押情形，有臺灣高等法院在監在押全國紀
    錄表附卷可憑（見本院簡上卷第105頁），而被告經合法傳
    喚，無正當理由未到庭，亦有本院報到單在卷可按（見本院
    簡上卷第95頁），依上開規定，爰不待其陳述，逕為一造辯
    論判決，合先敘明。
  ㈡證據能力：
　⒈被告以外之人於審判外之言詞或書面陳述，除法律有規定者
    外，不得作為證據，刑事訴訟法第159條第1項定有明文。次
    按被告以外之人於審判外之陳述，雖不符刑事訴訟法第159
    條之1、159條之2、159條之3、159條之4等規定，而經當事
    人於審判程序同意作為證據，法院審酌該言詞陳述或書面陳
    述作成時之情況，認為適當者，亦得為證據。當事人、代理
    人或辯護人於法院調查證據時，知有第159條第1項不得為證
    據之情形，而未於言詞辯論終結前聲明異議者，視為有前項
    之同意，刑事訴訟法第159條之5定有明文。查，本案判決所
    引用之證據，本院依法踐行調查證據程序時，檢察官同意作
    為證據；而被告經合法傳喚，無正當理由於審理期日未到庭
    ，本院依法逕為一造辯論，是被告無於言詞辯論終結前爭執
    聲明異議之情形（見本院簡上卷第98至99頁），本院審酌各
    該證據作成時之情形，亦無違法或不當取證之瑕疵，且與本
    案之待證事實有關，認以之作為本件之證據亦無不適當之情
    形，應認均有證據能力。
　⒉按傳聞法則乃對於被告以外之人於審判外之言詞或書面陳述
    而為之規範。本案判決以下引用之非供述證據，無刑事訴訟
    法第159條第1項規定傳聞法則之適用，經本院於審理時依法
    踐行調查證據程序，與本案待證事實具有自然之關聯性，且
    無證據證明係公務員違法取得之物，依法自得作為證據。
二、認定犯罪事實所憑之證據及理由：
　㈠上揭犯罪事實，業據被告於本院審理中以陳報狀坦承不諱（
    見本院簡上卷第93頁），並經證人即告訴人蔡昇達於偵查中
    證述明確（見偵卷第33至35、71至72頁），復有員警職務報
    告、監視器畫面擷取照片、車牌號碼000-0000號車輛詳細資
    料報表、臺灣臺中地方檢察署110年10月6日勘驗筆錄（見偵
    卷第31、41至45、47、61至65頁）及臺中市沙鹿區調解委員
    會調解書（見本院簡上卷第93頁）附卷可稽，足認被告之自
    白與事實相符，堪以採信。
　㈡綜上，本案事證明確，被告犯行洵堪認定，應依法論科。
三、論罪科刑：
　㈠核被告所為，係犯刑法第305條之恐嚇危害安全罪。
　㈡按被告構成累犯之事實及應加重其刑之事項，均應由檢察官
    主張並具體指出證明之方法後，經法院踐行調查、辯論程序
    ，方得作為論以累犯及是否加重其刑之裁判基礎。法院於審
    酌被告是否適用累犯規定而加重其刑時，訴訟程序上應先由
    檢察官就前階段被告構成累犯之事實，以及後階段應加重其
    刑之事項，主張並具體指出證明方法後，法院才需進行調查
    與辯論程序，而作為是否加重其刑之裁判基礎。前階段構成
    累犯事實為檢察官之實質舉證責任，後階段加重量刑事項為
    檢察官之說明責任，均應由檢察官分別負主張及具體指出證
    明方法之責。倘檢察官未主張或具體指出證明方法時，可認
    檢察官並不認為被告構成累犯或有加重其刑予以延長矯正其
    惡性此一特別預防之必要，且為貫徹舉證責任之危險結果所
    當然，是法院不予調查，而未論以累犯或依累犯規定加重其
    刑，即難謂有應調查而不予調查之違法。檢察官若未主張或
    具體指出證明方法，法院因而未論以累犯或依累犯規定加重
    其刑，基於累犯資料本來即可以在刑法第57條第5款「犯罪
    行為人之品行」中予以負面評價，自仍得就被告可能構成累
    犯之前科、素行資料，列為刑法第57條第5款所定「犯罪行
    為人之品行」之審酌事項。於此情形，該可能構成累犯之前
    科、素行資料既已列為量刑審酌事由，對被告所應負擔之罪
    責予以充分評價，依重複評價禁止之精神，自無許檢察官事
    後循上訴程序，以該業經列為量刑審酌之事由應改論以累犯
    並加重其刑為由，指摘原判決未依累犯規定加重其刑違法或
    不當。又法院依簡易程序逕以簡易判決處刑者，因無檢察官
    參與，倘檢察官就被告構成累犯之事實及應加重其刑之事項
    ，未為主張或具體指出證明方法，受訴法院自得基於前述說
    明，視個案情節斟酌取捨（最高法院110年度台上大字第566
    0號裁定意旨）。查，被告前因施用毒品案件，經本院分別
    以107年度易字第1746、2619號、簡字第1348號及108年度沙
    簡字第5號判決分別判處有期徒刑3月、4月、4月及5月確定
    ，上開4罪再經本院以108年度聲字第3820號裁定定應執行有
    期徒刑1年確定；復因轉讓禁藥、施用毒品案件，經本院以1
    08年度訴字第388號判決判處有期徒刑3月、3月確定，上開2
    罪再經本院以108年度聲字第2534號裁定定應執行有期徒刑5
    月確定。上開各罪所定應執行刑經接續執行，被告入監執行
    後，於109年3月9日縮短刑期假釋出監，假釋期間付以保護
    管束，於109年3月31日期滿未經撤銷假釋，以已執行論等情
    ，有臺灣高等法院被告前案紀錄表附卷可憑，其受徒刑之執
    行完畢後，5年以內故意再犯有期徒刑以上之罪，固為累犯
    ，惟檢察官就前階段構成累犯事實已指出證明方法，請求依
    本院查詢之上揭前案紀錄表認定，惟後階段加重量刑事項僅
    表示「是否加重其刑，請依法審酌」（見本院沙簡卷第10頁
    ；簡上卷第100頁），尚難認已主張，並盡具體說明責任，
    自難遽認本案被告有特別惡性及刑罰反應力薄弱之情，而有
    加重其刑予以延長矯正其惡性此一特別預防之必要。從而，
    本案被告雖構成累犯，惟既就加重量刑事項檢察官未盡說明
    責任，揆諸前揭說明，實無從加重其刑。然於量刑時併予審
    酌上開累犯資料予以負面評價。另參照最高法院110年度台
    上大字第5660號裁定之意旨，基於精簡裁判之要求，即使法
    院論以累犯，無論有無加重其刑，判決主文均無庸為累犯之
    諭知，附此敘明。
四、撤銷原判決改判之理由：
　㈠原審詳為調查後，認被告恐嚇危害安全犯罪事證明確，並認
    被告構成累犯，審酌被告所犯前案施用毒品、違反藥事法等
    罪，與本案罪名雖不相同，然均為故意犯罪，顯見被告不知
    記取教訓，有其特別惡性及對刑罰反應力薄弱之情形，適用
    累犯規定予以加重，認無刑罰超過應負擔罪責，導致人身自
    由遭受過苛之侵害，爰依刑法第47條第1項規定加重其刑，
    予以論罪科刑，固非無見，然如前所敘，公訴檢察官於審理
    時並未就被告構成累犯應加重其刑之事項，主張並盡具體說
    明責任，尚難遽認有特別惡性及刑罰反應力薄弱之情，而有
    加重其刑予以延長矯正其惡性此一特別預防之必要，所犯無
    從遽以加重其刑。原審未及審酌最高法院110年度台上大字
    第5660號裁定意旨，就構成累犯事實及加重量刑事項依職權
    認定如上，尚有未洽。另刑事審判旨在實現刑罰權之分配正
    義，故法院對於有罪被告之科刑，應符合罪刑相當之原則，
    使輕重得宜，罰當其罪，以契合社會之法律感情，此所以刑
    法第57條明定科刑時應審酌一切情狀，尤應注意該條所列10
    款事項以為科刑輕重之標準。又行為人犯罪後之態度，包括
    是否承認犯罪，及悔悟之程度，是否力謀恢復原狀或與被害
    人成立調解或和解，以彌補被害人之損害，均攸關於法院判
    決量刑之審酌，且基於「修復式司法」理念，國家亦有責權
    衡被告接受國家刑罰權執行之法益與確保被害人損害彌補之
    法益，務必使二者間在法理上力求衡平。查，本案被告提起
    上訴後，業已坦承犯行，並與告訴人成立調解，賠償告訴人
    所受損害，獲被害人諒宥，有陳報狀及臺中市沙鹿區調解委
    員會調解書附卷可參（見本院簡上卷第93、95頁），堪認被
    告犯後之初，雖否認犯行，終知悔悟，於本院審理時坦承犯
    行，且賠償告訴人所受損害，盡力彌補其行為造成之損害，
    是量刑基礎已有所變易，基於罪刑相當原則，對上開量刑應
    參酌之情狀自應加以審酌，原審未及審酌上情，所為之量刑
    ，亦有未洽。被告上訴之初仍執前詞否認犯罪（本院簡上卷
    第9頁），嗣已坦承犯行，其自白復有上開補強證據足資佐
    證（詳見㈠），是被告上訴否認犯罪雖無理由，然原審判決
    既有上開未及審酌之處，即屬無可維持，應由本院予以撤銷
    原審判決改判。
  ㈡爰以行為人之責任為基礎，審酌被告上開構成累犯之施用毒
    品及違反藥事法，另有公共危險、傷害、恐嚇危害安全等前
    科，有上述前案紀錄表在卷可參，素行不佳，竟僅因認告訴
    人駕車擋住其去路之細故，即持西瓜刀在告訴人所駕駛車輛
    比劃、揮舞，恐嚇告訴人，致告訴人心生畏佈，所為實屬不
    該，惟並未持之進一步對告訴人為實害行為，又犯後已知坦
    承犯行，且已與告訴人成立調解，賠償告訴人所受損害，獲
    被害人諒宥，業如前敘，及被告於警詢時自陳之高中肄業之
    智識程度，無業（見偵卷第37頁）、為極重度身心障礙者，
    有中華民國身心障礙證明附卷足參（見本院簡上卷第11頁）
    之生活狀況等一切情狀，量處如主文所示之刑，並諭知易科
    罰金之折算標準。
  ㈢沒收：按供犯罪所用之物、犯罪預備之物或犯罪所生之物，
    屬於犯罪行為人者，得沒收之，但有特別規定者，依其規定
    。宣告前2條之沒收或追徵，有過苛之虞、欠缺刑法上之重
    要性、犯罪所得價值低微，或為維持受宣告人生活條件之必
    要者，得不宣告或酌減之。刑法第38條第2項、刑法第38條
    之2第2項分別定有明文。查，被告用以恐嚇告訴人之西瓜刀
    1把，固係供本案犯罪所用之物，惟並未扣案，亦無證據足
    以證明確仍存在，本院審酌西瓜刀乃常見之刀具，取得容易
    ，並非違禁物，諭知沒收或追徵，對於預防犯罪之助益甚微
    ，欠缺刑法上之重要性，且徒增執行上之人力物力上之勞費
    ，爰不予宣告沒收或追徵。至扣案之木刀1把，無證據證明
    與本案有何關聯，無從宣告沒收，附此敘明。
據上論斷，應依刑事訴訟法第455條之1第1項、第3項、第369條
第1項前段、第364條、第371條、第299條第1項前段，刑法第305
條、第41條第1項前段，刑法施行法第1條之1第1項，判決如主文
。
本案經檢察官黃怡華聲請簡易判決處刑，檢察官林岳賢到庭執行
職務。　
中　　華　　民　　國　　111 　年　　7 　　月　　28　　日
　　　　　　　　刑事第八庭  審判長法  官  高思大
　　　　　　　　　　　　　　　　　法  官  王靖茹
　　　　　　　　　　　　　　　　　法　官  陳鈴香
以上正本證明與原本無異。
本件不得上訴。
　　　　　　　　　　　　　　　　　書記官 林美萍
中　　華　　民　　國　　111 　年　　7 　　月　　29　　日

附錄論罪科刑法條：
中華民國刑法第305條
以加害生命、身體、自由、名譽、財產之事恐嚇他人，致生危害
於安全者，處2年以下有期徒刑、拘役或9千元以下罰金。